【裁判字號】    99,訴,3244
【裁判日期】    990820
【裁判案由】    清償借款
【裁判全文】
臺灣臺北地方法院民事判決              99年度訴字第3244號
原      告  合作金庫商業銀行股份有限公司（原名：台灣省合
            作金庫）
法定代理人  丁○○
訴訟代理人  丙○○
            戊○○
被      告  乙○○
            甲○○
上列當事人間請求清償借款事件，本院於中華民國99年8月3日言
詞辯論終結，判決如下：
    主  文
被告應連帶給付原告新臺幣壹佰玖拾柒萬玖仟肆佰肆拾玖元，及
自民國八十六年八月九日起至清償日止，按年息百分之九點九計
算之利息，並自民國八十六年九月十日起，逾期在六個月內者，
按上開利率百分之十，逾期超過六個月者，按上開利率百分之二
十計付違約金。
訴訟費用由被告連帶負擔。
本判決於原告以新臺幣陸拾伍萬玖仟捌佰壹拾陸元為供被告擔保
後，得假執行。
    事實及理由
壹、程序方面：
一、按當事人得以合意定第一審管轄法院，但以關於由一定法律
    關係而生之訴訟為限，前項合意，應以文書為之，民事訴訟
    法第24條定有明文。經查，本件被告住所地雖非屬本院管轄
    ，惟依兩造所簽訂之借據其他約定事項第11條約定，本契約
    涉訟時，合意以本院為第一審管轄法院，是本院就本件訴訟
    應有管轄權。
二、按訴狀送達後，原告不得將原訴變更或追加他訴，但請求之
    基礎同一，或擴張或減縮應受判決事項之聲明者，原告得將
    原訴變更或追加他訴，民事訴訟法第255條第1項第2款、第3
    款分別定有明文。經查，本件原告原起訴聲明為：被告應連
    帶給付原告新臺幣（下同）1,979,449元及自民國86年8月9
    日起至清償日止，按年息9.9﹪計算之利息，暨自86年8月10
    日起，其逾期在6個月以內者，按上開利率10﹪，逾期超過6
    個月以上部分，按上開利率20﹪計付之違約金。嗣於99年8
    月3日於本院言詞辯論程序中更正聲明為：被告應連帶給付
    原告1,979,449元及自86年8月9日起至清償日止，按年息9.9
    ﹪計算之利息，暨自86年9月10日起，其逾期在6個月以內者
    ，按上開利率10﹪，逾期超過6個月以上部分，按上開利率
    20﹪計付之違約金。核其訴之變更，所主張基礎事實相同，
    僅調整違約金時點，屬減縮應受判決事項聲明，揆諸首揭說
    明，其所為訴之變更應予准許。
貳、實體方面：
一、原告主張略以：
  (一)原告原名為臺灣省合作金庫，已於98年4月24日變更名稱為
    「合作金庫商業銀行股份有限公司」（以下簡稱「合庫銀行
    」），合先敘明。
  (二)被告乙○○以被告甲○○為連帶保證人，於85年10月8日向
    原告借款3,180,000元，約定借款期間自85年10月8日起至
    105年10月8日止，共計20年，約定本金及利息應自85年11
    月8日起，分240期按月攤還，計息方式按原告公告之基本放
    款利率7.35﹪加碼年息2.5﹪計算，嗣後隨原告基本放款利
    率變動而調整，未按期攤還本息時，逾期在六個月以內者，
    按上開利率10%，逾期超過六個月者，按上開利率20%計付違
    約金。詎被告乙○○僅繳納本息至86年8月8日止，尚欠本金
    1,979,449元及自86年8月9日起之利息、違約金未清償（依
    原告於86年8月9日公告之基本放款利率7.4﹪加碼年息2.5﹪
    計算），迭經催討無效，故被告已喪失期限利益，借款應視
    為全部到期。被告甲○○為連帶保證人，應負連帶清償責任
    。爰依消費借貸及連帶保證之法律關係，提起本件訴訟等語
    。
  (三)被告上開借款購買之房屋並未全倒或半倒，原告多年來皆未
    向其請求償還利息，截至去年和今年，原告皆訂有和解方案
    ，認為非全倒之房屋只須以現積欠本金之一半即可和解，利
    息部分則不予追究。原告曾將通知書及和解書寄予被告，被
    告乙○○有收到，被告甲○○若有更改地址，應依借據其他
    約定事項第3條，須通知原告。原告於99年6月10日亦親自至
    被告乙○○之住處，告知其和解方案之內容，惟其表示當初
    僅係找人頭（即被告甲○○）為連帶保證人，且被告甲○○
    目前已不知去向。原告亦告知被告乙○○其中之利害關係，
    且一再與被告聯繫，但卻皆未獲得回應。又此和解方案係經
    過原告公司之董事會決議，惟和解條件亦已於99年6月30日
    經董事會決議終止。故目前最佳之還款條件為本金可以分期
    償還，利息只能依借據上之約定償還等語。
  (四)並聲明：
  1.被告應連帶給付原告1,979,449元及自86年8月9日起至清償
    日止，按年息9.9﹪計算之利息，暨自86年9月10日起，其逾
    期在6個月以內者，按上開利率10﹪，逾期超過6個月以上部
    分，按上開利率20﹪計付之違約金。
  2.原告願供擔保，請准宣告假執行。
二、被告乙○○、甲○○抗辯則以：
  (一)系爭貸款借據之簽名均為真正，系爭貸款係被告乙○○為購
    買林肯大郡房屋所借貸，被告乙○○已有10年未繳款，但因
    目前房屋無法居住，其他鄰居目前都還在處理貸款問題，被
    告乙○○也想處理貸款問題，且願接受原告之和解條件等語
    。
  (二)並聲明：
    原告之訴及假執行之聲請均駁回。
三、經查，原告主張之事實，業據其提出合作金庫商業銀行股份
    有限公司變更登記表、借據、合庫銀行基本放款利率變動表
    、撥款委託書各1件為證，核屬相符。被告對於系爭貸款借
    據文件上之簽名為真正一節，均不爭執，亦同意原告之和解
    條件，堪信原告之主張為真實。從而，原告依消費借貸及連
    帶保證之法律關係，請求被告連帶給付原告1,979,449元及
    自86年8月9日起至清償日止，按年息9.9﹪計算之利息，暨
    自86年8月10日起，其逾期在6個月以內者，按上開利率10﹪
    ，逾期超過6個月以上部分，按上開利率20﹪計付之違約金
    ，為有理由，應予准許。
四、原告陳明願供擔保，請求准予宣告假執行，經核無不合，爰
    酌定相當之擔保金額，予以准許。
五、本件事證已臻明確，兩造其餘攻擊、防禦方法及所為之立證
    ，經核與判決之結果不生影響，毋庸逐一論述，併予敘明。
六、據上論結，本件原告之訴為有理由，依民事訴訟法第85條第
    2 項、第390條第2項，判決如主文。
中    華    民    國    99    年    8     月    20    日
                  民事第二庭  法  官      郭顏毓
以上正本係照原本作成
如對本判決上訴，須於判決送達後20日內向本院提出上訴狀。如
委任律師提起上訴者，應一併繳納上訴審裁判費。
中    華    民    國    99    年    8     月    20    日
                              書記官      林政彬

司法院資訊處製作；財團法人民間司法改革基金會備份。
